臺灣臺中地方法院刑事判決
110年度交簡上字第162號
上  訴  人  
即  被  告  宋明鑑



            陳東益


上列上訴人即被告等因過失傷害案件，不服本院中華民國110年4
月30日110年度交簡字第240號第一審刑事簡易判決（起訴案號：
臺灣臺中地方檢察署110年度偵字第7919號），提起上訴，本院
管轄第二審之合議庭判決如下：
    主      文
原判決撤銷。
宋明鑑犯過失傷害罪，處拘役參拾日，如易科罰金，以新臺幣壹
仟元折算壹日。緩刑貳年，並應依如附件二所示本院一百一十一
年二月十一日調解程序筆錄所載內容履行。
陳東益犯過失傷害罪，處拘役參拾日，如易科罰金，以新臺幣壹
仟元折算壹日。緩刑貳年。
    事實及理由
一、本案經本院管轄第二審之合議庭審理結果，除下述關於上訴
    人即被告（下稱被告）宋明鑑、陳東益已調解成立等部分外
    ，認原審其餘認定事實暨認定事實所憑之證據及理由，並無
    不當，另證據部分補充「上訴人即被告送明鑑、陳東益於本
    院審理中之自白、告訴人（兼被告）宋明鑑、陳東益於本院
    準備程序及審理時時之陳述」，餘均引用本院第一審刑事簡
    易判決書及檢察官起訴書記載之犯罪事實、證據及理由（詳
    如附件一）。
二、被告宋明鑑、陳東益上訴意旨各略以：雙方願依調解成立內
    容履行，請求減輕刑度並均諭知緩刑等語。
三、論罪科刑及撤銷改判之理由： 
　㈠核被告2人所為，均係犯刑法第284條前段之過失傷害罪。被
    告2人於肇事後，尚未經有偵查權之公務員發覺前，皆主動
    向據報前往處理之員警當場承認為肇事人，自首而接受裁判
    ，有臺中市政府警察局道路交通事故肇事人自首情形紀錄表
    在卷可憑（見發查卷第51、53頁），爰依刑法第62條前段規
    定，各減輕其刑。
　㈡按汽車駕駛人，在快車道依規定駕車行駛，因行人或慢車不
    依規定，擅自進入快車道，而致人受傷或死亡，依法應負刑
    事責任者，減輕其刑。道路交通管理處罰條例第86條第2 項
    定有明文。而上開規定所謂在快車道「依規定」駕車行駛，
    應係指汽車駕駛人業已遵守道路交通安全規則或其他規定所
    為之具體注意規範，如保持行車間距、車行速度及遵向行駛
    等情形，並不及於道路交通安全規則第94條第3 項所定應注
    意車前狀況之概括規定。如謂汽車駕駛人除遵守各項具體交
    通安全規定外，對於概括規定亦須充分注意，始得依該條項
    之規定減輕其刑，則汽車駕駛人既已遵守各項規定，本身即
    不具任何過失，自無依法應負刑事責任可言，更無再予減輕
    其刑之必要，則是項規定形同具文，當非立法者之原意。查
    被告宋明鑑係騎乘機車行駛於快車道，被告陳東益未依規定
    行走行人穿越道，而擅自進入快車道，有道路交通事故現場
    圖、道路交通事故調查報告表㈠附卷可查，導致被告2 人發
    生碰撞均受有傷害，爰就被告宋明鑑部分，依前開規定減輕
    其刑，並依法遞減之。
　㈢原審對被告論罪科刑，固非無見，然按量刑之輕重，固屬事
    實審法院得依職權自由裁量之事項，惟並非概無法律上之限
    制，仍應受比例原則及公平原則之限制，又刑罰以行為人之
    責任為基礎，就其行為本身之惡害程度予以非難評價。法院
    於個案為宣告刑之具體裁量，必須審酌刑法第57條所列各項
    罪責因素，而為科刑輕重標準之衡量，使罪、刑相當，以實
    現刑罰權應報正義，並兼顧犯罪一般預防與特別預防之目的
    。查原審判決以被告2人過失傷害犯行均事證明確，並適用
    刑事訴訟法第449 條第2 項、第3 項、第454 條第2 項，
    道路交通管理處罰條例第86條第2 項，刑法第284 條前段（
    原審判決誤載為第284條第1項前段，應予更正）、第62條前
    段、第41條第1 項前段，刑法施行法第1 條之1 第1 項、第
    2 項前段等規定予以論科，並審酌被告宋明鑑騎乘機車，被
    告陳東益穿越馬路，理均應遵守交通規則，以維護自身與他
    人之生命、身體及財產之安全，惟被告宋明鑑未注意車前狀
    況，被告陳東益亦未依照規定由行人穿越道穿越馬路，其等
    2人因而不慎發生車禍，導致2 人均受傷，被告2 人所為均
    有不該，應予責難。惟念及被告2 人犯罪後均坦承犯行，被
    告陳東益所受之傷勢情況較被告宋明鑑為重，及被告2 人之
    智識程度、生活經濟狀況（見發查字卷第11、19頁）等一切
    情狀，分別量處如主文所示之刑，並均諭知易科罰金之折算
    標準，原審認事用法俱無違誤，且未逾法定刑度，復無明顯
    過重或失輕之情形，本院自當予以尊重。惟被告2人於本院
    審理期間已表示願依調解成立內容履行，且確實經調解成立
    ，調解內容係由被告宋明鑑分期給付賠償金給被告陳東益等
    情，有本院調解程序筆錄附卷可參，此涉及有利被告2人犯
    罪量刑之基礎已有所不同，原審未及審酌上開等節，是被告
    2人以前述等事由據以上訴指摘原判決不當，為有理由，應
    由本院將原判決撤銷改判。
　㈣爰審酌被告宋明鑑未注意車前狀況，被告陳東益亦未依照規
    定由行人穿越道穿越馬路，致其等發生碰撞而均受有傷害，
    及考量其等違反注意義務之程度、被告陳東益所受傷勢較重
    ；被告2人均能坦承犯行，並已調解成立，業如前述；兼衡
    其等之素行（見臺灣高等法院被告前案紀錄表），暨於本院
    審理時所自陳之智識程度、家庭經濟狀況（見本院二審卷第
    79頁）等一切情狀，分別量處如主文所示之刑，並均諭知易
    科罰金之折算標準。　　
　㈤末查，被告2人前均未曾因故意犯罪受有期徒刑以上刑之宣
　　告，有渠等臺灣高等法院被告前案紀錄表在卷可稽，本院考
　　量被告2人犯後均坦承犯行，且業已成立調解，均如前述，
  　堪認其等所犯本案係一時失慮，經此刑事偵審追訴程序及刑
　　之宣告後，應能知所警惕，諒無再犯之虞，上開宣告之刑均
　　應以暫不執行為適當，爰依刑法第74條第1 項第1 款規定，
    均予以宣告如主文所示緩刑。次按緩刑宣告，得斟酌情形，
    命犯罪行為人向被害人支付相當數額之財產或非財產上之損
    害賠償，且應附記於判決書內，刑法第74條第2 項第3 款、
    第3 項定有明文。本院斟酌告訴人（兼被告）陳東益權益，
    為確保被告宋明鑑於緩刑期間，能按其所成立調解之內容履
    行，以確實收緩刑之功效，併命被告宋明鑑應依如附件二所
    示本院於民國111 年2月11日所為調解程序筆錄所示內容履
    行賠償義務，倘被告宋明鑑未遵循本院諭知之緩刑期間負擔
    而情節重大者，依刑法第75條之1 第1 項第4 款規定，得撤
    銷其緩刑宣告，併此敘明。
據上論斷，應依刑事訴訟法第455條之1第1項、第3項、第369條
第1項、第364條、第299條第1項前段，道路交通管理處罰條例第
86條第2 項，刑法第284條前段、第62條前段、第41條第1項前段
、第74條第1項第1款、第2項第3款，刑法施行法第1條之1第1項
，判決如主文。
本案經檢察官郭景銘提起公訴，檢察官賴謝銓、張凱傑到庭執行
職務。 
中　　華　　民　　國　　111 　年　　3 　　月　　14　　日
                  刑事第十八庭  審判長法  官  李昇蓉
　　　　　　　　　　　　　　　　　　　法　官  侯驊殷
　　　　　　　　　　　　　　　　　　　法　官  張美眉
以上正本證明與原本無異。
不得上訴。
　　　　　　　　　　　　　　　　　　　書記官  王麗雯
中　　華　　民　　國　 111　　年　　3 　 月　　14　　日

附錄論罪科刑法條：
中華民國刑法第284條
因過失傷害人者，處1 年以下有期徒刑、拘役或10 萬元以下罰
金；致重傷者，處3 年以下有期徒刑、拘役或30 萬元以下罰金
。